【裁判字號】    97,聲,920
【裁判日期】    971031
【裁判案由】    公示送達
【裁判全文】
臺灣新竹地方法院民事裁定               97年度聲字第920號
聲  請  人  甲玄○○
聲  請  人  甲甲○
聲  請  人  酉○○
聲  請  人  戌○○
                        號
聲  請  人  ｓ○○
                        號
聲  請  人  甲天○
聲  請  人  甲壬○
                        巷9號.
聲  請  人  甲己○
                        號
聲  請  人  甲丑○
                        號
聲  請  人  甲子○
                        號
聲  請  人  甲癸○
聲  請  人  寅○○
                        5號
聲  請  人  己○○
                        1號
聲  請  人  甲戊○
                        0之1.
聲  請  人  巳○○
聲  請  人  辰○○
聲  請  人  ｃ○○○
聲  請  人  ｈ○○○
聲  請  人  ｆ○○○
聲  請  人  甲戌○
聲  請  人  ｋ○○
聲  請  人  ｊ○○
聲  請  人  ｉ○○
                        9號9.
聲  請  人  ｙ○○
                        6巷1.
聲  請  人  ｕ○○
                        81巷.
聲  請  人  甲丁○
聲  請  人  ｌ○○○
                        號3樓.
聲  請  人  甲午○
                        102.
聲  請  人  甲辛○
                        416.
聲  請  人  甲宙○
聲  請  人  未○○
                        段85.
聲  請  人  申○○
                        巷8號.
聲  請  人  午○○
                        巷8號.
聲  請  人  丙○○
聲  請  人  丁○○
聲  請  人  戊○○
聲  請  人  甲庚○
聲  請  人  ｍ○○
                        號6樓.
聲  請  人  Ｉ○○
聲  請  人  Ｋ○○
聲  請  人  Ｈ○○
                        號
聲  請  人  Ｌ○○
                        003.
聲  請  人  宇○○
                        003.
聲  請  人  Ｊ○○
                        986.
聲  請  人  亥○○
                        978.
聲  請  人  Ｆ○○
                        976.
聲  請  人  Ｘ○○○
                        976.
聲  請  人  天○○
                        樓之3.
聲  請  人  Ｚ○○
                        0號
聲  請  人  ａ○○
                        0號
聲  請  人  Ｙ○○○
                        980.
聲  請  人  Ｄ○○
                        3號
聲  請  人  宙○○
                        980.
聲  請  人  玄○○
                        11樓.
聲  請  人  壬○○
聲  請  人  癸○○
聲  請  人  庚○○
聲  請  人  子○○
聲  請  人  丑○○
                        33弄.
聲  請  人  辛○○
聲  請  人  甲宇○
聲  請  人  甲申○
                        之23.
聲  請  人  ｚ○○
聲  請  人  Ａ○○
                        103.
聲  請  人  ｅ○○○
聲  請  人  Ｏ○○
                        號25.
聲  請  人  Ｎ○○
                        103.
聲  請  人  Ｐ○○
                        2號
聲  請  人  黃○○○
                        025.
聲  請  人  Ｑ○○○
                        2樓
聲  請  人  ｗ○○
聲  請  人  ｒ○○
                        52弄.
聲  請  人  甲辰○
                        51弄.
聲  請  人  ｑ○○
                        52弄.
聲  請  人  ｏ○○
聲  請  人  Ｕ○○
                        003.
聲  請  人  Ｖ○○
                        003.
聲  請  人  Ｗ○○
                        003.
聲  請  人  Ｓ○○
                        01巷.
聲  請  人  ｇ○○
聲  請  人  Ｅ○○
                        003.
聲  請  人  Ｃ○○
聲  請  人  Ｇ○○
                        0號
聲  請  人  ｄ○○
聲  請  人  甲地○
聲  請  人  甲寅○
                        號
聲  請  人  甲亥○
                        之16.
聲  請  人  甲未○
                        3樓
聲  請  人  甲乙○
聲  請  人  甲丙○
聲  請  人  卯○○
聲  請  人  ｔ○○
                        4樓
聲  請  人  ｘ○○
                        7樓之.
聲  請  人  甲卯○
                        號
聲  請  人  甲巳○
                        樓
聲  請  人  甲酉○
聲  請  人  ｂ○○○
聲  請  人  甲○○
聲  請  人  ｖ○○
聲  請  人  ｐ○○
                        2巷8.
聲  請  人  ｎ○○
聲  請  人  乙○○○
相  對  人  Ｂ○○○○○○○○.
                        1弄2.
相  對  人  地○○
                        003.
相  對  人  Ｍ○○○○○○○○.
                        弄39.
相  對  人  Ｓ○○〈徐木田之繼.
                        01巷.
相  對  人  Ｒ○○○○○○○○.
                        01巷.
相  對  人  Ｔ○○○○○○○○.
上列聲請人聲請對相對人為公示送達事件，本院裁定如下：
    主  文
聲請駁回。
聲請程序費用新臺幣壹仟元由聲請人負擔。
    理  由
一、按表意人非因自己之過失不知相對人居所者，得依民事訴訟
    法公示送達之規定，以公示送達為意思表示之通知，民法第
    97條定有明文。惟所謂不知相對人居所，係指相對人遷移，
    致表意人不知其居所而言。若表意人僅不知相對人是否還住
    於原居所，則與上開法條所謂不知相對人居所，尚屬有間（
    臺灣高等法院85年度抗字第2760號裁定要旨參照）。次按寄
    件人就相對人之戶籍所在地投郵，如經郵局以招領逾期退回
    ，而非在郵件上註明遷址或查無此人，則或因相對人出外旅
    行未能收受送達或有其他事故未返住居所，尚難認定相對人
    之居所即屬不明（臺灣高等法院80年度抗字第646號判決參
    照）。
二、本件聲請意旨略以：聲請人為與台灣中油股份有限公司就新
    竹縣竹東鎮○○○段2-3地號、面積27475平方公尺土地一筆
    之買賣事件，依民法、土地法及耕地三七五減租條例規定，
    通知相對人行使優先購買權，惟因相對人等人所在不明，致
    無法送達，聲請人為求維護權益，為此爰依法聲請裁定准為
    公示送達等語，並提出相對人之戶籍謄本、存證信函、信封
    、新竹縣竹東鎮公所函及本院民國97年7月22日新院雲家家
    97 家聲436字第10333號函等件（均為影本）為證。
三、經查：
（一）相對人徐訓亭、地○○、徐淑齡及徐榮枝部分，其分別設
      籍於高雄市○○區○○里○鄰○○路170巷1弄20號、新竹
      縣竹東鎮○○里○鄰○○路○段1003巷48號、新竹市○區
      ○○里○鄰○○路210巷5弄39號及新竹市○區○○里○鄰○
      ○街69號，且聲請人確各依上址寄發如附件所示之存證信
      函而遭退回，惟各該信封上均經郵務機關記載「招領逾期
      」後退回，同有聲請人所提之信封影本附卷可參，則該郵
      件充其量僅足證明本件係因郵差送達之際適相對人不在而
      無法收受，復經郵局招領後相對人逾期未前往郵局領取該
      存證信函而已，尚不足證明相對人業已遷移他處，或現行
      方不明，致使聲請人不知相對人之現住居所之情形，參諸
      上開說明，自難遽認相對人徐訓亭、地○○、徐淑齡及徐
      榮枝等四人行方不明或有何應為送達處所不明之情事，核
      與民法第97條所謂「不知相對人居所」之要件有間，是聲
      請人之聲請為無理由，應予駁回。
（二）聲請人以「徐訓昌之繼承人」為本件相對人部分，因徐訓
      昌已於97年3月10日死亡，有其戶籍謄本乙紙為憑，則聲
      請人即應以其全部繼承人為相對人通知行使優先購買權；
      又雖徐訓昌之繼承人有向本院聲請拋棄繼承，並經本院准
      予備查在案，復有卷附之本院97年7月22日函文足證，然
      仍應對其他未拋棄繼承之繼承人為通知之送達；又或徐訓
      昌之繼承人有無不明時，仍可聲請選任遺產管理人後為通
      知，方屬適法。本件聲請人僅以「徐訓昌之繼承人」作為
      相對人，既未能特定所指之繼承人為何，且聲請人於97年
      7月30日自新竹武昌街郵局寄送存證信函時，仍以「徐訓
      昌」為相對人，此時徐訓昌已因死亡而喪失權利能力，無
      從為意思表示之相對人，聲請人之送達行為，於法亦有未
      合，自應予駁回。
四、依民事訴訟法第95條、第78條，裁定如主文。
中    華    民    國    97    年    10    月    31    日
                  民事第一庭    法  官  陳順珍
以上正本係照原本作成。
如對本裁定抗告，須於裁定送達後10日內向本院提出抗告狀。
中    華    民    國    97    年    10    月    31    日
                                書記官  周育瑜


司法院資訊處製作；財團法人民間司法改革基金會備份。
